---
title: "Programma delle attività per la realizzazione del PIAO 2023-2025"
author: "COGEP"
format: pptx
editor: visual
---

```{r, echo=FALSE}
library(timevis)
library(janitor)
library(reshape2)
library(hrbrthemes)
library(scales)
library(readxl)
library(here)
library(tidyverse)



timing <- read_excel(here("data", "raw",  "cronoprogrammapiao.xlsx"), 
                     col_types = c( "text", "date", 
                                    "date"))

timing <- timing %>% 
  mutate(event = factor(event, levels = c("Definizione cronoprogramma attività del PIAO",
                                          "Individuazione degli indicatori della dimensione interna ed esterna",
                                          "Redazione dei documenti della parte generale e della parte specifica del PIAO",
                                          "Individuazione degli obiettivi di performance 2023-2025",
                                          "Consegna della bozza del PIAO al CERVAP per valutazione",
                                          "Trasmissione al NVP e al CdA della Bozza del PIAO", 
                                          "Adozione del PIAO 2023-2025"))) 
```



# Macro attività

- Macro attività 1: Redazione del PIAO 2023-2025 _attività periodica annuale_  (referente D.ssa Olivini)

- Macro attività 2: Definizione del Valore Pubblico dell'IZSLER  _progetto di ricerca biennale_ ( referente Dr. Tranquillo)


# Cronoprogramma Macro Attività 1
```{r}
melt(timing,  measure.vars = c("start", "end")) %>% 
  mutate(event = fct_rev(event), 
         value = as.Date(value)) %>% 
  ggplot(aes(value, event,  color = event))+
  geom_line(size = 10, alpha = 0.8)+ 
  labs(title =  "", y="", x="")+
  theme_ipsum_rc()+
  theme(legend.position = "blank",
        axis.text.x = element_text(size = 10))+
  scale_x_date(labels = date_format("%d-%m-%Y"), breaks = "1 month")+
  scale_color_manual(values=c(rep("#487DA8", 16)))
```


# Individuazione degli indicatori della dimensione interna ed esterna

- Indicatori di dimensione interna (efficacia, efficienza, economicità....)
questa attività è svolta dal COGEP in collaborazione con il CERVAP e con i DD a seguito di valutazioni degl indicatori di Mantenimento e di Efficienza/Efficacia adottati nel Piano Performance 2022-2024

- Indicatori di dimensione esterna (definizione degli  Impatti)
attività svolta dal COGEP in collaborazione con il CERVAP .... in attesa della definizione quantitativa degli impatti (attività della Macro Area 2) si procederà alla definizione qualitativa.


# Redazione dei documenti della parte generale e della parte specifica del PIAO

Incontri del COGEP con le strutture  coinvolte  nella redazione dei documenti di programmazione dell'IZSLER (PIANO PERFROMANCE -PTPCT
PTFP -POLA -PIANO AZIONI POSITIVE -GEP)

La parte generale dovrà essere terminata entro il 15/10/2022, mentre la parte specifica per la definizione delle misure relative al Valore Pubblico dovrà essere terminata non oltre il 30/10/2022


# Individuazione degli obiettivi di performance 2023-2025

Partendo dall’analisi di quanto programmato nell’anno 2022, sulla base delle linee strategiche definite dalla direzione e sulla base degli indicatori di impatto per la definizione del Valore Pubblico. Attività in collaborazione con la Direzione Strategica e i Direttori di Dipartimento

# Consegna della bozza del PIAO al CERVAP per valutazione
La bozza del PIAO sarà valautata in collaborazione col CERVAP prima della sua definitiva stesura



# Trasmissione al NVP e al CdA della Bozza del PIAO

Entro e non oltre il 15 dicembre per permettere al NVP e al CdA una corretta valutazione e il recepimento da parte del COGEP di eventuali modifiche da apportare al PIAO



# Adozione del PIAO 2023-2025
La scadenza naturale di presentazione del PIAO è il 31/01/2023 , sarebbe preferibile avere l'approvazione del CdA entro il 15/01, per poter iniziare in anticipo le attività legate al cascading e budgeting



# Macro Attività 2

Stato di avanzamento dei lavori con il CERVAP

Definizione per gli impatti economici e sanitari degli ambiti di Sanità Animale e Sicurezza Alimentare

- Indicatore
- Formula
- Unità di misura
- Polarità
- Baseline
- Target
- Risultato atteso
- Fonte dati

Percorso molto complesso da fare in collaborazione con Direzione Sanitaria e Sorveglianza Epidemiologica










