---
title: "COGEPERF Documentazione"
author: "Tranquillo"
date: "11/2/2022"
output: html_document
---

# Presentazione generale

Questo documento costituisce materiale di supporto all'applicativo shiny _COGEPERF_. 

_COGEPERF_ è un applicativo shiny sviluppato dall' ufficio Controllo di Gestione e Performance, come strumento di reporting del sistema di performance e controllo di gestione dell'IZSLER. 
L'applicativo è costituito dalle seguenti app:

- Applicativo principale  **COGEPERF**: dashboard che riporta i principali key Performance Indicator (KPI) dell'IZSLER in formato numerico, tabellare e grafico per Dipartimento e Reparto.

- Applicativo **costiricavi**: collegato all'applicativo COGEPERF mediante url ma totalmente autonomo nello sviluppo del codice. Questo applicativo riporta i dati delle attività, ricavi e costi per Centro di Costo dell'IZSLER, in formato tabellare e grafico. 

Entreambi gli applicativi sono sviluppati con  pacchetto Shiny del linguaggio R. 


__COGEPERF__ e __costiricavi__ sono ospitati su un server LINUX in ambiente AZURE all'indirizzo rshiny.izsler.it, in cui è installato una versione aggiornata di SHINYSERVER attraverso la tecnologia docker

L'accesso agli applicativi è consentito solo agli utenti IZSLER loggati all'interno della rete dell'Istituto. 

Di seguito per i due applicativi vengono illustrate le fonti dati, le modalità di aggiornamento, le funzioni costruite ad hoc, i calcoli eseguiti ecc.

# **COGEPERF**

L'app è strutturata in un Rproj di RSTUDIO (IDE di R) che comprende la seguente struttura:

```{r echo=FALSE}
library(fs)
dir_tree(path = "/home/massimo/Desktop/GitProject/COGEPERF", recurse = FALSE)
```



## R
Questa cartella contiene i seguenti file:

- _PREPARAZIONE DATI.R_

- _Start.R_

- _librerie.R_

e la cartella _rcode vari_ che contiene codici di R temporanei usati per sviluppare tabelle, grafici e funzioni da inserire nelle applicazioni principali. Quando sono implementate nel codice principale possono essere cancellati.


### PREPARAZIONE DATI.R
Questo file è estremamente importante perchè contiene i codici di preparazione e integrazione delle diverse fonti dati che sono utilizzati per la costruzione dell'app principale e secondaria.
Tramite il file Start.R che richiama tutto il file di preparazione vengono eseguiti tutte le linee di codice. Il file va utilizzato in fase di aggiornamento dei dati. L'output è rappresentato da diversi file .RDS che contengono i dati opportunamente rielaborati che saranno utilizzati dall'app shiny. I suddetti file vengono salvati nella cartella **processed** (vedi struttura project). Di seguito una dettagliata descrizione e spiegazione dove necessario dei codici presenti nel file.

#### Connessione ai database.
E' necessario connettersi a tre differenti database: 

1. **_conOre_** :    Al database _COGEDW_ per l'acquisizione dei dati relativi alle ore lavorate dal personale IZSLER, utile sia per il calcolo del FTE che per la collocazione del personale nelle varie strutture e per i dati dei costi e ricavi dal DW del controllo di gestione.

2. **_conAcc_** :    Al database _IZSLER_ per i dati relativi alle accettazioni effettuate dal reparto Gestione Centralizzata delle richieste dell'Utenza

3. **_conPerf_**:   Al database _Obiettivistrategici_ per i dati relativi alla rendicontazione degli obiettivi di performance ( solo per l'anno 2021 e 2022- dal programma berenice, che sarà sostituito per le attività del ciclo delle performance dal 2023 con nuovo applicativo)


#### Query SQL

Le query SQL per il recupero dei dati sono salvate nel file sql.R, che viene richiamato mediante l'istruzione source("sql.R")e sono:
1.**_queryCoge_** costruita mediante business object sull'universo COGEDW
2. **_queryAcc_** mediante business object sull'universo IZSLER
3. **_queryPerf_** mediante SQL Server Management


#### TABELLA PRESTAZIONI, RICAVI E COSTI PER DASHBOARD

Attraverso l'istruzione 
```{r eval=FALSE, echo=T}
cc <- conOre %>% tbl(sql(queryCoge)) %>% as_tibble() 
```

si esegue la query e si ottengono i dati dal database del controllo di gestione. Il dataframe **cc** sarà utilizzato per la costruzione della TabellaGenerale.rds richiamata nel file global.r dell'app.

Vengono costruite tre tabelle :

**T1** tabella con prestazioni (n. di esami eseguiti- denominato Determinazioni nel dbase COGEWD e in cc) , tariffato, fatturato,  e costi raggruppato per ANNO, Dipartimento, Reparto, Laboratorio. 

**T2** tabella costruita filtrando solo la voce "Vendita Prodotti" del campo Classe.  
Alla vendita di un prodotto può essere associato sia un valore di fatturato oppure un valore da tariffario in modo mutualmente esclusivo. Quindi nell'istruzione T2 viene costruita la variabile fatturato con la seguente istruzione 
:
```{r eval=FALSE, echo=T}
 mutate(Fatturato = ifelse(Fatturato == 0, Tariffario, Fatturato ))
```
che assegna alla variabile Fatturato il valore del tariffario quando il fatturato è 0

Le voci fatturato e numero di prototti venduti sono quindi raggruppati per ANNO, Dipartimento, Reparto, Laboratorio e sommati.

**T3** tabella che riporta i ricavi da produzione interna di prodotti destinati ai laboratori IZSLER che sono valorizzati mediante il tariffario. Anche in questo caso i dati sono rappgruppati e sommati per ANNO, Dipartimento, Reparto, Laboratorio. 


**fte** tabella, raggruppata per ANNO, Dipartimento, Reparto, Laboratorio i FULL TIME EQUIVALENTI del personale dirigente e di comparto. La tabella si ottiene con le seguenti istruzioni: 

```{r eval=FALSE, echo=T}
1. ore <- conOre %>% tbl(sql(queryOre)) %>% as_tibble()    

2. names(ore)[1:6] <- c("Dipartimento", "Reparto", "Laboratorio", "CDC", "CodiceCC", "ANNO")

3. fte <- ore %>% 
  mutate(Dirigente = recode(Dirigente, N = "Comparto", S = "Dirigenza"),
         Ore = ifelse(Ore == SmartWorking, Ore, Ore+SmartWorking)) %>% 
  filter(Dipartimento != "Non applicabile") %>% 
  group_by(ANNO, Dipartimento, Reparto, Laboratorio, Dirigente) %>%   
  filter(!is.na(Dirigente) & !is.na(Ore)) %>% 
  summarise(hworked = sum(Ore, na.rm = T)) %>%  
  mutate(FTE = ifelse(Dirigente == "Comparto", hworked/(36*47.4), hworked/(38*47.4))) %>% 
  pivot_wider(names_from = "Dirigente", values_from = c("hworked", "FTE"))  %>%  
  select(-hworked_, -FTE_)  
```


L'istruzione è necessaria per uniformare il nome delle strutture 
Nell'istruzione 3 va sottolineata in particolare la riga: 

``` {r eval=FALSE, echo=T}
 mutate(FTE = ifelse(Dirigente == "Comparto", hworked/(36*47.4), hworked/(38*47.4)))
```
questa istruzione calcola per personale dirigente e di comparto i rispettivi FTE effettivamente erogati durante l'anno. Il personale di comparto ha un contratto di 36 ore settimanali che vengono moltiplicati per **47.4** ovvero il numero di settimane lavorative in un anno solare ( al netto di ferie, permessi, missioni ecc.) quindi il prodotto **36x47.4 = 1706.4**  rappresenta le ore previste da un contratto full time del personale di comparto, mentre per il personale dirigente è pari a **38x47.4= 1801.2** . I FTE effettivamente erogati nell'arco dell'anno si ricavano dividendo le ore effettivamente erogate per le ore di un FTE di comparto o della dirigenza.

Infine la tabella generale si ottiene collegato le tabelle T1,T2,T3 e fte:

```{r eval=FALSE, echo=T}
T1 %>%  
  left_join(T2, by=c("ANNO", "Dipartimento", "Reparto", "Laboratorio")) %>%  
  left_join(T3, by=c("ANNO", "Dipartimento", "Reparto", "Laboratorio")) %>% 
  left_join(fte,by=c("ANNO", "Dipartimento", "Reparto", "Laboratorio")) %>% 
  mutate(Dipartimento = casefold(Dipartimento, upper = TRUE)) %>% 
  saveRDS(., file = here("data", "processed",  "TabellaGenerale.rds")) 
```

che viene salvata in formato .rds nella cartella processed (COGEPERF/data/processed)


#### TABELLA GESTIONE CENTRALIZZATA DELLE RICHIESTE DELL'UTENZA

Questa tabella viene generata per valorizzare l'attività di accettazione della struttura GCR.
I dati sono acquisiti dal dbase IZSLER attraverso l'istruzione:

```{r eval=FALSE, echo=T}
acc <- conAcc%>% tbl(sql(queryAcc)) %>% as_tibble() 
```
Si procede quindi alla costruzione della tabella con il seguente codice: 

```{r eval=FALSE, echo=T}
accV <- acc %>% 
  mutate(tipoprove = ifelse(Prova=="Prova Chimica", "Prova Chimica", 
                            ifelse(Prova== "Prova Sierologica", "Prova Sierologica", 
                                   ifelse(Prova == "Parere Tecnico", "Parere Tecnico", "Prova Diagnostica/Alimenti")))) %>%
  mutate(Valorizzazione = ifelse(tipoprove == "Prova Chimica", 3.70, 
                          ifelse(tipoprove == "Prova Sierologica", 0.20,
                          ifelse(tipoprove == "Prova Diagnostica/Alimenti", 0.72, 0))))%>% 
  group_by(Nconf) %>% 
  mutate(Valore = max(Valorizzazione) ) %>% 
  select(-Valorizzazione, -Finalita) %>% 
  distinct(Nconf, .keep_all = TRUE) %>% 
  mutate(Valore =  0.07*(Valore)+Valore ) %>% 
  group_by(dtreg, PC) %>% 
  summarise(n.conf = n(), 
            Valore = sum(Valore),
            ncamp = sum(NrCampioni, na.rm = TRUE)) %>% 
  mutate(Anno = year(dtreg)) %>%  
  group_by(Anno) %>% 
  summarise(n.conf = sum(n.conf), 
            Valore = sum(Valore)) %>% 
  tibble(Dipartimento = "Direzione sanitaria", Reparto = "GESTIONE CENTRALIZZATA DELLE RICHIESTE", 
         Laboratorio = "	GESTIONE CENTRALIZZATA DELLE RICHIESTE")  %>%  
saveRDS(here("data", "processed", "GCR.rds"))
```

In questo codice viene definito il valore (in euro) da assegnare al singolo conferimento accettato dalla struttura. Per questo viene costruita la variabile **Valorizzazione** che tramite l'istruzione ifelse assegna 3.70 euro alle prove chimiche, 0.20 euro a quelle sierologiche e 0.72 alle prove diagnostica e alimenti. Per ogni conferimento si utilizza il valore massimo della variabile Valorizzazione ( oppure la somma ...va deciso....) max(Valorizzazione). L'output finale è una tabella con un numero di righe pari al numero di anni considerato e le colonne Dipartimento, Reparto, Laboratorio. La tabella è quindi salvata in formato .rds nella cartella processed (COGEPERF/data/processed). 

_le istruzioni relative ai dati per determinare i fulltime equivalenti programmati e quelle dei risultati delle performance non vengono documentate perchè valgono solo per il 2021 e saranno sostituite con istruzioni più definitive_

#### DATI DA PROGETTI DI RICERCA

I dati dei progetti di ricerca sono in un file xlsx che i SI ( Dr. Possenti) invia su richiesta al COGEP. E' in previsione l'adozione di un dbase su SQL SERVER che sostituirà il file xlsx.

```{r eval=FALSE, echo=T}
prj <- read_excel(sheet = "PRJ", here("data", "raw", "prj2021.xlsx"))

```


I dati del progetti riportano le matricole dei responsabili scientifici ma non la struttura di riferimento (Dipartimento, Reparto, Laboratorio). Il seguente codice ricava una tabella a partire dall'oggetto **ore**
visto sopra e usato per i FTE filtrando tutto il personale che ha come data di fine rapporto > al 2018. 
Questa scelta non permetterà di collegare i progetti di ricerca i cui responsabili scientifici non sono più presenti in IZLSER dal 2018. 

```{r eval=FALSE, echo=T}
anag <- ore %>% 
  mutate(annoraplav = year(FineRapporto)) %>% 
  filter(annoraplav > 2018)%>%
  mutate(Nome = gsub("\\s.*$", "", Nome) )
```

_questa tabella va rivista perchè nella tabella ore le matricole sono ripetute per ogni anno e ogni mese dell'anno in quanto sono riportate le ore di lavoro erogate, questo crea problemi quando si cerca di sintetizzare i risultati del numero di unità operative e del budget delle singole unità operative presenti nella tabella prj, nelle tabelle modali dell'app principale_

**anag** e **prj** vengono quindi uniti mediante una join tramite il campo "Matricola" (da anag) e "MatrRSUO" da ore. La tabella è quindi salvata in formato .rds 


```{r eval=FALSE, echo=T}
 prj %>%
  left_join(anag, by = c("MatrRSUO" = "Matricola")) %>% 
  mutate(annoinizio = year(DataInizio), 
         annofine = year(DataFine),
         Dipartimento = casefold(Dipartimento, upper = TRUE)) %>%   
  
  saveRDS(., file = here( "data", "processed",  "prj.rds"))
```

#### DATI DA PUBBLICAZIONI

I dati delle pubblicazioni sono forniti, formato tabella xlsx dalla bibioteca su richiesta del COGEP in occasione degli aggiornamenti dell'app principale. Sulla tabella originale vengono eseguiti alcune espressioni regolari per poter allineare il format del Nome e Cognome a quello presente nella tabella **anag** per l'assegnazione degli autori alla struttura di appartenenza. La tabella pubblicazioni.xlsx non riporta il numero di matricola. 
Il join con la tabella anag deve essere fatto usando una chiave con tre campi: nome, cognome e anno, questo garantisce la corretta assegnazione dell'autore alla struttura di appartenenza nell'anno di pubblicazione. Questo è necessario perchè anche se raramente, può accadere che un autore è allocato in strutture diverse in anni diversi.

```{r eval=FALSE, echo=T}
 pubblicazioni <- read_excel(here("data", "raw", "pubblicazioni.xlsx"))
pubblicazioni$AU <- str_to_upper(pubblicazioni$AU)
pubblicazioni$AU <- str_remove(pubblicazioni$AU, " ")
pubblicazioni$AU <- gsub("_", " ", pubblicazioni$AU)
pubblicazioni$Nome <- str_extract( pubblicazioni$AU, ",.*$")
pubblicazioni$Nome <- str_remove(pubblicazioni$Nome, ",")
pubblicazioni$Nome <- gsub("\\s.*$", "", pubblicazioni$Nome)
pubblicazioni$Cognome <- gsub(",.*$", "", pubblicazioni$AU)

pubblicazioni %>% filter(OA >= 2019) %>%
  left_join(anag, by = c("Cognome" = "Cognome", "Nome" = "Nome", "OA" = "ANNO")) %>%  
  # filter(Dirigente == "S") %>%  
  mutate(Dipartimento = casefold(Dipartimento, upper = TRUE)) %>% 
saveRDS(., file = here( "data", "processed",  "pub.rds"))
```

La tabella finale viene salvata in formato rds per il successivo utilizzo nell'applicativo principale.

#### REPARAZIONE DATI PER APPLICATIVO COSTI-RICAVI

A partire dal dataframe visto in prcedenza viene strutturato un dataset utile per la presentazione dei dati per centro di costo dell'applicativo costiricavi, utilizzando il seguente codice:

```{r eval=FALSE, echo=T}
cc %>% 
  mutate(ClassAnalisi = recode(idClassificazione, 
                               `-1` = "Ufficiale a Pagamento", 
                               `-3` = "Ufficiale a Pagamento", 
                               `-8` = "Non Ufficiale a Pagamento", 
                               `-9` = "Non Ufficiale a Pagamento", 
                               `-4` = "Ufficiale Gratuito", 
                               `-5` = "Ufficiale Gratuito", 
                               `-7` = "Ufficiale Gratuito", 
                               `-11` = "Ufficiale Gratuito", 
                               `-6`  = "Non Ufficiale Gratuito", 
                               `-10` = "Non Ufficiale Gratuito", 
                               `-13` = "Non Ufficiale Gratuito" ,  
                              .default = NA_character_),
         Pagamento = recode(idClassificazione, 
                            `-1` = "Pagamento", 
                            `-3` = "Pagamento", 
                            `-8` = "Pagamento", 
                            `-9` = "Pagamento", 
                            `-4` = "Gratuito", 
                            `-5` = "Gratuito", 
                            `-7` = "Gratuito", 
                            `-11` = "Gratuito", 
                             `-6`  = "Gratuito", 
                            `-10` = "Gratuito", 
                             `-13` = "Gratuito" ,  
                           .default = NA_character_), 
         Uff = recode (idClassificazione, 
                       `-1` = "Ufficiale", 
                       `-3` = "Ufficiale", 
                       `-8` = "Non Ufficiale", 
                       `-9` = "Non Ufficiale", 
                       `-4` = "Ufficiale", 
                       `-5` = "Ufficiale", 
                       `-7` = "Ufficiale", 
                        `-11` = "Ufficiale", 
                        `-6`  = "Non Ufficiale", 
                       `-10` = "Non Ufficiale", 
                        `-13` = "Non Ufficiale", 
                      .default = NA_character_), 
         Quarter = factor(paste("Q",TRIMESTRE)),
         TUff = ifelse(ClassAnalisi == "Ufficiale a Pagamento", Fatturato,
                       ifelse(ClassAnalisi == "Ufficiale Gratuito",  Tariffario, 0)),
         TNonUff = ifelse(ClassAnalisi == "Non Ufficiale a Pagamento", Fatturato,
                          ifelse(ClassAnalisi == "Non Ufficiale Gratuito", Tariffario, 0)),
         TGratuito = ifelse(Pagamento == "Gratuito", Tariffario,0), 
         TPagamento = ifelse(Pagamento == "Pagamento", Fatturato,0), 
         TVP = ifelse(Classe == "Vendite prodotti", Fatturato, 0), 
         TAI = ifelse(Classe == "Ricavi da produzione interna", Tariffario, 0), 
         AttUff = ifelse(Uff== "Ufficiale", Determinazioni, 0 ), 
         AttNUff = ifelse(Uff== "Non Ufficiale", Determinazioni, 0 ), 
         AttGrat = ifelse(Pagamento== "Gratuito", Determinazioni, 0 ), 
         AttPag = ifelse(Pagamento == "Pagamento", Determinazioni, 0), 
         VP = ifelse(Classe == "Vendite prodotti", Numero, 0), 
         AI = ifelse(Classe == "Ricavi da produzione interna", Numero, 0)) %>% 
  mutate(CDC = ifelse(CodiceCDC == 5502, "LABORATORIO CONTAMINANTI AMBIENTALI-(Bologna)", CDC)) %>%  
  saveRDS(here("data", "processed", "CC.rds"))

```




## Start.r
Questo file semplicemente richiama il file PREPARAZIONE DATI.R ed esegue tutte le istruzioni in esso contenute.

# app


## global.r
## ui.r
## server.r



