---
title: "COGEPERF Documentazione"
author: "COGEP"
date:  
output: html_document
---

 

Questo documento costituisce materiale di supporto all'applicativo shiny _COGEPERF_. 

_COGEPERF_ è un applicativo shiny sviluppato dall' ufficio Controllo di Gestione e Performance, come strumento di reporting del sistema di performance e controllo di gestione dell'IZSLER. 
L'applicativo è costituito dalle seguenti app:

- Applicativo principale  **COGEPERF**: dashboard che riporta i principali key Performance Indicator (KPI) dell'IZSLER in formato numerico, tabellare e grafico per Dipartimento e Reparto.

- Applicativo **costiricavi**: collegato all'applicativo COGEPERF mediante url ma totalmente autonomo nello sviluppo del codice. Questo applicativo riporta i dati delle attività, ricavi e costi per Centro di Costo dell'IZSLER, in formato tabellare e grafico. 

Entreambi gli applicativi sono sviluppati con  pacchetto Shiny del linguaggio R. 


__COGEPERF__ e __costiricavi__ sono ospitati su un server LINUX in ambiente AZURE all'indirizzo rshiny.izsler.it, in cui è installato una versione aggiornata di SHINYSERVER attraverso la tecnologia docker

L'accesso agli applicativi è consentito solo agli utenti IZSLER loggati all'interno della rete dell'Istituto. 

Di seguito per i due applicativi vengono illustrate le fonti dati, le modalità di aggiornamento, le funzioni costruite ad hoc, i calcoli eseguiti ecc.

# **COGEPERF**

L'app è strutturata in un Rproj di RSTUDIO (IDE di R) che comprende la seguente struttura:

```{r echo=FALSE}
library(fs)
dir_tree(path = "C:/Users/vito.tranquillo/Desktop/Git Projects/COGEPERF", recurse = TRUE)
```



## R
Questa cartella contiene i seguenti file:

- _PREPARAZIONE DATI.R_

- _Start.R_

- _codici per fte programmati.R_

- _codici performance 2021.R_

- _sql.R_

<!-- - _librerie.R_ -->

e le seguenti  cartelle: 

- _rcode vari_ : che contiene codici di R temporanei usati per sviluppare tabelle, grafici e funzioni da inserire nelle applicazioni principali. Quando sono implementate nel codice principale possono essere cancellati.

- _Versioni_ : che contiene vecchie versioni dei files necessari alla preparazione dei dati.

Di seguito una dettagliata descrizione dei file sopra elencati. 


### PREPARAZIONE DATI.R
Questo file è estremamente importante perchè contiene i codici di preparazione e integrazione delle diverse fonti dati che sono utilizzati per la costruzione dell'app principale e secondaria.
Tramite il file **Start.R** che richiama tutto il file di preparazione vengono eseguiti tutte le linee di codice. Il file va utilizzato in fase di aggiornamento dei dati. L'output è rappresentato da diversi file .RDS che contengono i dati opportunamente rielaborati che saranno utilizzati dall'app shiny. I suddetti file vengono salvati nella cartella **processed** (vedi struttura project). Di seguito una dettagliata descrizione e spiegazione dove necessario dei codici presenti nel file.

#### Connessione ai database.
E' necessario connettersi a tre differenti database: 

1. **_conOre_** :    Al database _COGEDW_ per l'acquisizione dei dati relativi alle ore lavorate dal personale IZSLER, utile sia per il calcolo del FTE che per la collocazione del personale nelle varie strutture e per i dati dei costi e ricavi dal DW del controllo di gestione.

2. **_conAcc_** :    Al database _IZSLER_ per i dati relativi alle accettazioni effettuate dal reparto Gestione Centralizzata delle richieste dell'Utenza

3. **_conPerf_**:   Al database _ObiettiviStrategiciV2018_ per i dati relativi alla rendicontazione degli obiettivi di performance ( solo per l'anno 2021 e 2022- dal programma berenice, che sarà sostituito per le attività del ciclo delle performance dal 2023 con nuovo applicativo)

4. **_conSB_**: Al database _ObiettiviStrategici2022_ per i dati relativi alla distribuzione dei FTE programmati


#### Query SQL

Le query SQL per il recupero dei dati sono salvate nel file sql.R, che viene richiamato mediante l'istruzione 
```{r eval=FALSE, echo=T}
source(here("R","sql.R")) 
```
e sono:

1. **_queryCoge_** costruita mediante business object sull'universo COGEDW

2. **_queryAcc_** mediante business object sull'universo IZSLER

3. **_queryPerf_** mediante SQL Server Management

4. **_Query_** : questa query si connette alla vista _vSchedaBudget_ presente nel database _ObiettiviStrategici2022_ 


#### TABELLA PRESTAZIONI, RICAVI E COSTI PER DASHBOARD

Attraverso l'istruzione 
```{r eval=FALSE, echo=T}
cc <- conOre %>% tbl(sql(queryCoge)) %>% as_tibble() 
```

si esegue la query e si ottengono i dati dal database del controllo di gestione. Il dataframe **cc** sarà utilizzato per la costruzione della TabellaGenerale.rds richiamata nel file global.r dell'app.

Vengono costruite tre tabelle :

**T1** tabella con prestazioni (n. di esami eseguiti- denominato Determinazioni nel dbase COGEWD e in cc) , tariffato, fatturato,  e costi raggruppato per ANNO, Dipartimento, Reparto, Laboratorio. 

```{r eval=FALSE, echo=T}
T1 <- cc %>% #tabella con prestazioni (tariffato, fatturato) e costi
  group_by(ANNO, MESE,Dipartimento, Reparto, Laboratorio,  Categoria, Classe, Area, Classificazione) %>% ## (Categoria,Classe, Area, Classificazione rappresentano la natura dei movimenti contabili)
  summarise(Prestazioni = sum(Determinazioni, na.rm = TRUE), 
            Tariffato = sum(Tariffario, na.rm=TRUE), 
            Fatturato = sum (Fatturato, na.rm = TRUE), 
            costi = sum(Costo, na.rm = TRUE)) %>% ## ...segue  dopo il commento
```

 con la parte di codice che segue, si ottiene il totale del numero di prestazioni (esami) svolte , il totale dei costi e il totale del valorizzato delle prestazioni  intese come dato presente in tariffa , indipendentemente se è una prestazione a pagamento a gratuita ( infatti nel secondo blocco del codice non viene utilizzata la variabile Fatturato ma solo Tariffato ) e indipendentemente dalla natura del movimento, quindi qui sono presenti anche la vendita prodotti e i ricavi da produzione interna)... 


```{r eval=FALSE, echo=T}
group_by(ANNO, MESE,  Dipartimento, Reparto, Laboratorio) %>% 
summarise(TotPrestazioni = sum(Prestazioni), 
            TotCost = sum(costi), 
            TotTariff = sum(Tariffato)) 
```


**T2** tabella costruita filtrando solo la voce "Vendita Prodotti" del campo Classe.  
Alla vendita di un prodotto può essere associato sia un valore di fatturato oppure un valore da tariffario in modo mutualmente esclusivo. Quindi nell'istruzione T2 viene costruita la variabile fatturato con la seguente istruzione 
:
```{r eval=FALSE, echo=T}
 mutate(Fatturato = ifelse(Fatturato == 0, Tariffario, Fatturato ))
```
che assegna alla variabile Fatturato il valore del tariffario quando il fatturato è 0

Le voci fatturato e numero di prototti venduti sono quindi raggruppati per ANNO, Dipartimento, Reparto, Laboratorio e sommati.

**T3** tabella che riporta i ricavi da produzione interna di prodotti destinati ai laboratori IZSLER che sono valorizzati mediante il tariffario. Anche in questo caso i dati sono rappgruppati e sommati per ANNO, Dipartimento, Reparto, Laboratorio. 


**fte** tabella, raggruppata per ANNO, Mese, Dipartimento, Reparto, Laboratorio i FULL TIME EQUIVALENTI del personale dirigente e di comparto. La tabella si ottiene con le seguenti istruzioni: 

```{r eval=FALSE, echo=T}
1. ore <- conOre %>% tbl(sql(queryOre)) %>% as_tibble() # estrae i dati delle ore erogate dal personale   

2. names(ore)[1:6] <- c("Dipartimento", "Reparto", "Laboratorio", "CDC", "CodiceCC", "ANNO") #assegna i nomi corretti alle variabili che definiscono le strutture

3. mesi <- seq(1:12)
ftec <- 142.2 ## 142.2 DERIVA DA (36*47.4)/12  
fted <- 150.1 ## 150.1 DERIVA DA (38*47.4)/12  
fteC <- mesi*ftec 
fteD <- mesi*fted
ftedf <- data.frame(mesi, fteC, fteD) # queste istruzioni creano un dataframe in cui sono riportati per Dirigenza e Comparto i FTE teorici per mese 



4. fte <-  ore %>% 
  filter( !Dipartimento %in% c("Non applicabile", "Costi Comuni e Centri contabili", 
                                "Dipartimento amministrativo", "Direzione Amministrativa", 
                                "Direzione Generale") &
           #!Reparto %in% c("GESTIONE CENTRALIZZATA DELLE RICHIESTE")&
           !is.na(Dirigente) & 
           !is.na(Ore)) %>% 
  filter( !str_detect(Laboratorio, "Costi")) %>%  
  mutate(Dirigente = recode(Dirigente, N = "Comparto", S = "Dirigenza"),
         Ore = ifelse(Ore == SmartWorking, Ore, Ore+SmartWorking)) %>%   
  group_by(ANNO, Dipartimento, Reparto, Laboratorio, Dirigente, Mese) %>% 
  summarise(hworked = sum(Ore, na.rm = T)) %>%  
  filter(hworked != 0) %>% 
  # mutate(FTE = ifelse(Dirigente == "Comparto", hworked/(36*4.34), hworked/(38*4.34))) %>%
  pivot_wider(names_from = "Dirigente", values_from = c("hworked"), values_fill = 0) %>% 
  left_join(
    ftedf, by=c("Mese" = "mesi")
  ) %>% 
  mutate(hwcomp = cumsum(Comparto), 
         hwdir = cumsum(Dirigenza),
         FTEC = hwcomp/fteC, 
         FTED = hwdir/fteD, 
         FTET = FTEC+FTED
         ) %>% ungroup() %>% 
  rename(MESE = Mese)  # infine questa istruzione calcola i FTE Comparto e Dirigenza cumulati mensilmente 
```

**ATTENZIONE QUESTA TABELLA VA MODIFICATA PER TENER CONTO DELLE DIVERSE % DI ALLOCAZIONE DEL PERSONALE A DIVERSE STRUTTURE/CDC..AD ESEMPIO IL DR. MAROCCHI
E' ASSEGNATO ALLA STRUTTURA CREMONA-MANTOVA PER IL 75% MENTRE PER IL 25% ALLA DIREZIONE GENERALE COME ASSICURATORE DI QUALITA'**


Il calcolo dei FTE segue la seguente logica: 

Il personale di comparto ha un contratto di 36 ore settimanali che vengono moltiplicati per **47.4** ovvero il numero di settimane lavorative in un anno solare ( al netto di ferie, permessi, missioni ecc.) quindi il prodotto **36x47.4 = 1706.4**  rappresenta le ore annuali previste da un contratto full time del personale di comparto, mentre per il personale dirigente è pari a **38x47.4= 1801.2** .  Per calcolare i FTE effettivamente erogati ogni mese nell'arco dell'anno si dividono le ore annuali per 12, quindi per il comparto le ore  mensili previste sono **142.2** e **150.1** per la dirigenza. Per calcolare i FTE erogati a gennaio si divide semplicemente il numero di ore erogate per **142.2** o **150.1** rispettivamente per il comparto e per la dirigenza. Per i mesi successivi  necessario procedere utilizzando la somma cumulata sia delle ore erogate che dei fte previsti. Ad esempio i FTE per la dirigenza erogati fino a giugno si calcolano sommando le ore effettivamente lavorate diviso la **150.1x6= 900.6**.  I denominatori  per il calcolo degli FTE cumulati sono predefiniti in un dataframe costruito come indicato dall'istruzione 3 sopra riportata. Mentre per il cumulo delle ore erogate si utilizza la funzione cumsum(). 

Infine la tabella generale si ottiene collegato le tabelle T1,T2,T3 e fte:

```{r eval=FALSE, echo=T}
T1 %>%  
  left_join(T2, by=c("ANNO", "Dipartimento", "Reparto", "Laboratorio")) %>%  
  left_join(T3, by=c("ANNO", "Dipartimento", "Reparto", "Laboratorio")) %>% 
  left_join(fte,by=c("ANNO", "Dipartimento", "Reparto", "Laboratorio")) %>% 
  mutate(Dipartimento = casefold(Dipartimento, upper = TRUE)) %>% 
  saveRDS(., file = here("data", "processed",  "TabellaGenerale.rds")) 
```

che viene salvata in formato .rds nella cartella processed (COGEPERF/data/processed). Questa tabella alimenta l'app cogep


#### TABELLA GESTIONE CENTRALIZZATA DELLE RICHIESTE DELL'UTENZA

Questa tabella viene generata per valorizzare l'attività di accettazione della struttura GCR.
I dati sono acquisiti dal dbase IZSLER attraverso l'istruzione:

```{r eval=FALSE, echo=T}
acc <- conAcc%>% tbl(sql(queryAcc)) %>% as_tibble() 
```
Si procede quindi alla costruzione della tabella con il seguente codice: 

```{r eval=FALSE, echo=T}
accV <- acc %>% 
  mutate(tipoprove = ifelse(Prova=="Prova Chimica", "Prova Chimica", 
                            ifelse(Prova== "Prova Sierologica", "Prova Sierologica", 
                                   ifelse(Prova == "Parere Tecnico", "Parere Tecnico", "Prova Diagnostica/Alimenti")))) %>%
  mutate(Valorizzazione = ifelse(tipoprove == "Prova Chimica", 3.70, 
                                 ifelse(tipoprove == "Prova Sierologica", 0.20,
                                        ifelse(tipoprove == "Prova Diagnostica/Alimenti", 0.72, 0))))%>% 
  group_by(Nconf) %>% 
  mutate(Valore = sum(Valorizzazione) ) %>% 
  select(-Valorizzazione, -Finalita) %>% 
  distinct(Nconf, .keep_all = TRUE) %>% 
  mutate(Valore =  0.07*(Valore)+Valore ) %>% 
  group_by(dtreg, PC) %>% 
  summarise(n.conf = n(), 
            Valore = sum(Valore),
            ncamp = sum(NrCampioni, na.rm = TRUE)) %>% 
  mutate(Anno = year(dtreg), 
         MESE = month(dtreg)) %>%   
  group_by(Anno, MESE) %>% 
  summarise(n.conf = sum(n.conf), 
            Valore = sum(Valore)) %>% 
  tibble(Dipartimento = "Direzione sanitaria", Reparto = "GESTIONE CENTRALIZZATA DELLE RICHIESTE", 
         Laboratorio = "	GESTIONE CENTRALIZZATA DELLE RICHIESTE")  %>% 
saveRDS(here("data", "processed",  "GCR.rds"))
```

In questo codice viene definito il valore (in euro) da assegnare al singolo conferimento accettato dalla struttura. Per questo viene costruita la variabile **Valorizzazione** che tramite l'istruzione ifelse assegna 3.70 euro alle prove chimiche, 0.20 euro a quelle sierologiche e 0.72 alle prove diagnostica e alimenti. Per ogni conferimento si utilizza la somma delle valorizzazioni per tipologia presenti in un conferimento. L'output finale è una tabella con un numero di righe pari al numero di anni e mese e le colonne Dipartimento, Reparto, Laboratorio. La tabella è quindi salvata in formato .rds nella cartella processed (COGEPERF/data/processed). 



#### DATI DA PROGETTI DI RICERCA

I dati dei progetti di ricerca sono in un file xlsx che i SI ( Dr. Possenti) invia su richiesta al COGEP. E' in previsione l'adozione di un dbase su SQL SERVER che sostituirà il file xlsx.

```{r eval=FALSE, echo=T}
prj <- read_excel(sheet = "PRJ", here("data", "raw", "prj2021.xlsx"))

```


I dati del progetti riportano le matricole dei responsabili scientifici ma non la struttura di riferimento (Dipartimento, Reparto, Laboratorio). Il seguente codice ricava una tabella a partire dall'oggetto **ore**
visto sopra e usato per i FTE filtrando tutto il personale che ha come data di fine rapporto > al 2018. 
Questa scelta non permetterà di collegare i progetti di ricerca i cui responsabili scientifici non sono più presenti in IZLSER dal 2018. 

```{r eval=FALSE, echo=T}
anag <- ore %>% 
  mutate(annoraplav = year(FineRapporto)) %>% 
  filter(annoraplav > 2018)%>%
  mutate(Nome = gsub("\\s.*$", "", Nome) )
```

_questa tabella va rivista perchè nella tabella ore le matricole sono ripetute per ogni anno e ogni mese dell'anno in quanto sono riportate le ore di lavoro erogate, questo crea problemi quando si cerca di sintetizzare i risultati del numero di unità operative e del budget delle singole unità operative presenti nella tabella prj, nelle tabelle modali dell'app principale_

**anag** e **prj** vengono quindi uniti mediante una join tramite il campo "Matricola" (da anag) e "MatrRSUO" da ore. La tabella è quindi salvata in formato .rds 


```{r eval=FALSE, echo=T}
 prj %>%
  left_join(anag, by = c("MatrRSUO" = "Matricola")) %>% 
  mutate(annoinizio = year(DataInizio), 
         annofine = year(DataFine),
         Dipartimento = casefold(Dipartimento, upper = TRUE)) %>%   
  
  saveRDS(., file = here( "data", "processed",  "prj.rds"))
```

#### DATI DA PUBBLICAZIONI

I dati delle pubblicazioni sono forniti in formato tabella xlsx dalla bibioteca su richiesta del COGEP in occasione degli aggiornamenti dell'app principale. Sulla tabella originale vengono eseguiti alcune espressioni regolari per poter allineare il format del Nome e Cognome a quello presente nella tabella **anag** per l'assegnazione degli autori alla struttura di appartenenza. La tabella pubblicazioni.xlsx non riporta il numero di matricola. 
Il join con la tabella anag deve essere fatto usando una chiave con tre campi: nome, cognome e anno, questo garantisce la corretta assegnazione dell'autore alla struttura di appartenenza nell'anno di pubblicazione. Questo è necessario perchè anche se raramente, può accadere che un autore è allocato in strutture diverse in anni diversi.

```{r eval=FALSE, echo=T}
 pubblicazioni <- read_excel(here("data", "raw", "pubblicazioni.xlsx"))
pubblicazioni$AU <- str_to_upper(pubblicazioni$AU)
pubblicazioni$AU <- str_remove(pubblicazioni$AU, " ")
pubblicazioni$AU <- gsub("_", " ", pubblicazioni$AU)
pubblicazioni$Nome <- str_extract( pubblicazioni$AU, ",.*$")
pubblicazioni$Nome <- str_remove(pubblicazioni$Nome, ",")
pubblicazioni$Nome <- gsub("\\s.*$", "", pubblicazioni$Nome)
pubblicazioni$Cognome <- gsub(",.*$", "", pubblicazioni$AU)

pubblicazioni %>% filter(OA >= 2019) %>%
  left_join(anag, by = c("Cognome" = "Cognome", "Nome" = "Nome", "OA" = "ANNO")) %>%  
  # filter(Dirigente == "S") %>%  
  mutate(Dipartimento = casefold(Dipartimento, upper = TRUE)) %>% 
saveRDS(., file = here( "data", "processed",  "pub.rds"))
```

La tabella finale viene salvata in formato rds per il successivo utilizzo nell'applicativo principale.

#### PERFORMANCE OBIETTIVI 2021

I dati per la visualizzazione dei risultati di performance sono preparati nel file **_codici performance 2021.R_** e richiamati 
nel file **_PREPARAZIONE DATI_** tramite l'istruzione 
```{r eval=FALSE, echo=T}
source("codici performance 2021.R")
```
I dati derivano da una vista del database "berenice" degli Obiettivi strategici versione 2018 **_ObiettiviStrategiciV2018_**.  Per la visualizzazione dei risultati degli obiettivi del  2022 si farà riferimento alla nuova versione del database "berenice", **_ObiettiviStrategici2022_**


#### FTE PROGRAMMATI
Tramite l'istruzione
```{r eval=FALSE, echo=T}
source( "codici per fte programmati.R")
```
si eseguono i codici per la definizione della % di FTE programmati per le attività valorizzate che serviranno per il calcolo corretto del Ricavo FTE. Per il 2021 si utilizza un file RDS costruito manualmente che riporta per ogni struttura e obiettivo la % di fte programmati. 
Per il 2022 si utilizza la vista **_vSchedaBudget_** del database **_ObiettiviStrategici2022_**.
Le istruzioni contenute nel file **_codici per fte programmati.R_** producono i seguenti file RDS salvati nella cartella data/processed, 
che saranno utilizzati dall'app principale:

. 1 **FTp.RDS** : contiene per anno la % di FTE programmati per attività valorizzate complessivo di tutti i dipartimenti. Viene usato per la costruzione del valuebox RFTE della pagina **_Situazione Generale_**

.2 **FTEPD.RDS** : contiene per Dipartimento e Anno la % di FTE programmati. Viene utilizzato per i valuebox del RFTE dei singoli dipartimenti e per la definizione dei valori della colonna FTp e RFTE della tabella principale della pagina **_Situazione Generale_**

.3 **FTEPREP** : contiene per Reparto e Anno la % di FTE programmati. Viene utilizzato per la definizione dei valori della colonna FTp e RFTE delle tabelle delle pagine dei singoli dipartimenti. 

Di seguito in dettaglio le istruzioni del file **_codici per fte programmati.R_** :



I dati originali della programmazione degli FTE del 2021 provengono dal file obiettiviXSB.xlsx che si trova nella cartella
  _\data\raw_. Questi dati sono rielaborati dal codice _FTEPROGRAMMATI.R_ che si trova 
 nella cartella _\R\rcodevari_ e che restituisce l'output **datiSB.rds* ** che è inviato alla cartella _\data\processed_
```{r eval=FALSE, echo=T}
dtProg <- readRDS(here("data", "processed", "datiSB.rds"))
```

I dati della programmazione degli FTE del 2022 derivano dalla vista **_vSchedaBudget_**
```{r eval=FALSE, echo=T}
ftep22 <- tbl(conSB, sql(query)) %>% as_tibble() %>% #conSB sta per connessione scheda budget  in quanto prende i dati dei fte programmati nelle schede budget
  mutate(Pesatura = ifelse(Pesatura != "no", "si", "no"), 
         Valorizzato = ifelse(Valorizzato != "no", "si", "no")) 
```









#### PREPARAZIONE DATI PER APPLICATIVO COSTI-RICAVI

A partire dal dataframe  cc visto in prcedenza viene strutturato un dataset utile per la presentazione dei dati per centro di costo dell'applicativo costiricavi, utilizzando il seguente codice:

```{r eval=FALSE, echo=T}
cc %>% 
    #nella prima parte vengono ricodificate alcune classi delle analisi per raggruparli a seconda se si tratta
    #esami ufficiali, non ufficiali a pagamento o gratuito e combinazioni di questi criteri
  mutate(ClassAnalisi = recode(idClassificazione, 
                               `-1` = "Ufficiale a Pagamento", 
                               `-3` = "Ufficiale a Pagamento", 
                               `-8` = "Non Ufficiale a Pagamento", 
                               `-9` = "Non Ufficiale a Pagamento", 
                               `-4` = "Ufficiale Gratuito", 
                               `-5` = "Ufficiale Gratuito", 
                               `-7` = "Ufficiale Gratuito", 
                               `-11` = "Ufficiale Gratuito", 
                               `-6`  = "Non Ufficiale Gratuito", 
                               `-10` = "Non Ufficiale Gratuito", 
                               `-13` = "Non Ufficiale Gratuito" ,  
                              .default = NA_character_),
         Pagamento = recode(idClassificazione, 
                            `-1` = "Pagamento", 
                            `-3` = "Pagamento", 
                            `-8` = "Pagamento", 
                            `-9` = "Pagamento", 
                            `-4` = "Gratuito", 
                            `-5` = "Gratuito", 
                            `-7` = "Gratuito", 
                            `-11` = "Gratuito", 
                             `-6`  = "Gratuito", 
                            `-10` = "Gratuito", 
                             `-13` = "Gratuito" ,  
                           .default = NA_character_), 
         Uff = recode (idClassificazione, 
                       `-1` = "Ufficiale", 
                       `-3` = "Ufficiale", 
                       `-8` = "Non Ufficiale", 
                       `-9` = "Non Ufficiale", 
                       `-4` = "Ufficiale", 
                       `-5` = "Ufficiale", 
                       `-7` = "Ufficiale", 
                        `-11` = "Ufficiale", 
                        `-6`  = "Non Ufficiale", 
                       `-10` = "Non Ufficiale", 
                        `-13` = "Non Ufficiale", 
                      .default = NA_character_), 
         Quarter = factor(paste("Q",TRIMESTRE)), #<-inizializza una variabile chiamata quarter - si tratta dei trimestri
         TUff = ifelse(ClassAnalisi == "Ufficiale a Pagamento", Fatturato,
                       ifelse(ClassAnalisi == "Ufficiale Gratuito",  Tariffario, 0)), # <- crea una variabile TUff dove sono riversati i valori da tariffario per gli esami
                                                                                      #uff gratuiti, e dal fatturato per gli esami  uff a pagamento
        
         
          TNonUff = ifelse(ClassAnalisi == "Non Ufficiale a Pagamento", Fatturato,  
                          ifelse(ClassAnalisi == "Non Ufficiale Gratuito", Tariffario, 0)),# <- crea una variabile TNonUff dove sono riversati i valori da tariffario per gli esami
                                                                                                # nonuff gratuiti, e dal fatturato per gli esami non uff a pagamento
         
        
         
         TGratuito = ifelse(Pagamento == "Gratuito", Tariffario,0), # <- crea una variabile TGratuito dove sono riversati i valori dal tariffario se gratuiti, altrimenti mette zero per altre cause
         
         TPagamento = ifelse(Pagamento == "Pagamento", Fatturato,0), # <- crea una variabile TPagamento dove sono riversati i valori dal fatturato se a pagamento , altrimenti mette zero per altre cause
         
         TVP = ifelse(Classe == "Vendite prodotti", Fatturato, 0), # <- valorizza una colonna dedicata ai ricavi da vendita prodotti riversando il valore dal fatturato
         
         TAI = ifelse(Classe == "Ricavi da produzione interna", Tariffario, 0), # <- valorizza una colonna dedicata ai ricavi da produzioni interne riversando il valore dal tarifario
        
         
        ## le seguinti righe definiscono il numero di esami per le diverse tipologie di esami (uff/non-uff e gratuito/pagamento)
         AttUff = ifelse(Uff== "Ufficiale", Determinazioni, 0 ), 
         
         AttNUff = ifelse(Uff== "Non Ufficiale", Determinazioni, 0 ), 
         
         AttGrat = ifelse(Pagamento== "Gratuito", Determinazioni, 0 ), 
         
         AttPag = ifelse(Pagamento == "Pagamento", Determinazioni, 0), 
         
         
         ##queste due righe sono da cancellare la colonna Numero non ha significato... quindi non va utilizzata... (toglierla anche dalla sql)
         VP = ifelse(Classe == "Vendite prodotti", Numero, 0), 
         
         AI = ifelse(Classe == "Ricavi da produzione interna", Numero, 0)) %>% 
 
    
    
    
     mutate(CDC = ifelse(CodiceCDC == 5502, "LABORATORIO CONTAMINANTI AMBIENTALI-(Bologna)", CDC)) %>%  # <- assegna correttamente il nome al CDC 5502
  
    saveRDS( here("data", "processed", "CC.rds"))# <- questo file sarà utilizzato dall'app costi-ricavi
```




## Start.r
Questo file semplicemente richiama il file PREPARAZIONE DATI.R ed esegue tutte le istruzioni in esso contenute.

# **app**
In questa cartella cosi strutturata:
```{r echo=FALSE}
dir_tree(path = "C:/Users/vito.tranquillo/Desktop/Git Projects/COGEPERF/app", recurse = FALSE)
```

sono presenti i tre file R che costruiscono l'app shiny principale, la cartella **www** che contiene eventualmente immagini da usare nel dashboard e la cartella **costiricavi** che contiene i file per l'applicativo costiricavi. 

## **global.r**

Questo file contiene il richiamo alle librerie necessarie all'app shiny e tutte quelle istruzioni che non prevedono l'utilizzo del linguaggio reactive di shiny e che quindi vengono eseguite esclusivamente all'apertura dell'applicativo e non ad ogni interazione con esso. Sono contenute le istruzione per caricare i dati in formato rds precedentemente preparati nel file **PREPARAZIONE DATI.R** , istruizioni cha manipolano tale tabelle per rifinirle e utilizzarle nel applicativo e anche alcune funzioni che sono poi utilizzate nel file **server.R**


```{r eval=FALSE,echo=T}
tabIZSLER <- readRDS(file = here( "data", "processed", "TabellaGenerale.rds"))#-tabella complessiva izsler esami prodotti orelav##
GCR <- readRDS(file = here("data", "processed", "GCR.rds"))#-dati da gestione centralizzata della richiesta
```





## ui.r
## server.r



